臺灣桃園地方法院行政訴訟判決　
111年度交字第130號
原      告  郭全泰  
被      告  新北市政府交通事件裁決處
                      設新北市○○區○○路0段000號2樓
代  表  人  李忠台    住同上
訴訟代理人  黃曉妍律師
上列當事人間交通裁決事件，原告不服被告民國111年3月2日新
北裁催字第48－DG0000000號裁決，提起行政訴訟，本院判決如下
：
    主  文
原告之訴駁回。
訴訟費用新臺幣參佰元由原告負擔。
    事實及理由
壹、程序方面：
    本件係因原告不服被告所為道路交通管理處罰條例（下稱處
    罰條例）第8 條之裁決而提起撤銷訴訟，依行政訴訟法第23
    7 條之1 ，應適用交通裁決事件訴訟程序。本件因卷證資料
    已經明確，本院依行政訴訟法第237 條之7 規定，不經言詞
    辯論，直接裁判。
貳、實體方面：                                  
一、事實概要：
    原告於民國110年11月26日19時2分許，騎乘車牌號碼000－00
    0號普通重型機車（下稱系爭機車），行經桃園市桃園區大
    興西路二段235巷時，為桃園市政府警察局桃園分局（下稱
    舉發機關）員警認原告有「違反處罰條例之行為，拒絕停車
    接受稽查而逃逸」之違規，遂逕行舉發並填製桃警局交字第
    DG0000000號之舉發違反道路交通管理事件通知單（下稱系
    爭舉發通知單），記載應到案日期111年1月15日前，並移送
    被告處理。嗣原告於期限內到案陳述不服舉發，經被告函請
    舉發機關協助查明事實後，認原告確有「違反處罰條例之行
    為，拒絕停車接受稽查而逃逸」之違規，即於111年3月2日
    填製新北裁催字第48－DG0000000號裁決書，爰依道路交通管
    理處罰條例（下稱處罰條例）第60條第1項及違反道路交通
    管理事件統一裁罰基準及處理細則（下稱裁罰基準及處理細
    則）等規定，裁處原告罰鍰新臺幣（下同）10,000元，吊扣
    駕駛執照6個月及處罰主文二之易處處分。原告不服，於是
    提起本件行政訴訟。嗣被告因上開裁決書之處罰主文二尚未
    生易處處分效力，爰於111年5月30日另掣開新北裁催字第48
    －DG0000000號裁決書（下稱原處分），裁處原告「罰鍰10,0
    00元、吊扣駕駛執照6個月」，刪除處罰主文二之易處處分
    ，並另行寄予原告。
二、原告起訴主張及聲明：
（一）主張要旨：當時現場並未設立臨檢站牌，亦未有警車或其
      他警示號誌，且當晚下雨能見度不佳，僅能看見身穿反光
      背心之人員拿著指揮棒示意禁止通行，隨即迴轉離開，並
      非拒絕受檢逃逸。又原告當時迴轉離開時，車速僅維持10
      至20公里左右，並無加速逃逸行為。而原告當日誤闖單行
      單，實屬個人疏失，但警員所填製之舉發通知單竟是先開
      立逃逸，再開立逆向，實屬不公。
（二）聲明：撤銷原處分。
三、被告答辯及聲明：
（一）答辯要旨：
    ⒈引用處罰條例第45條第1項第1款、第60條第1項，及臺北高
      等行政法院108年度交上字第338號等相關交通法規之條文
      與判決（詳卷附答辯狀）。
    ⒉依員警密錄器影像並輔以原告違規行向示意圖，於畫面時
      間19:02:18至19:02:26，原告騎乘系爭機車行駛於桃園區
      大興西路2段235巷往蓮埔街方向，可知大興西路2段235巷
      為單行道，且路面畫有指向標線指示駕駛人應遵行之方向
      ，該標線清晰並無斑駁至辨識不清之情，而原告駕駛方向
      顯與該標線指示方向相反，且原告亦於起訴書中自承當日
      確誤闖單行道，綜上堪認原告不依遵行方向行駛之違規事
      實存在無誤，原告既有此違規，依照處罰條例第60條第1
      項之規定，即有停車接受稽查之義務。
    ⒊又檢視員警密錄器影像內容，錄影畫面時間19：02：18至
　　　29及影像截圖觀之，員警當時站立於蓮埔街公車站牌旁值
      勤，目睹大興西路2段235巷口迎面而來之原告有前開違規
      不按遵行方向行駛之行為後，遂朝原告走去並揮動指揮棒
      並大聲喝令原告停車數次，原告非但未暫停車輛接受稽查
      ，反而迴轉進入係爭巷道後駛離，於原告迴轉期間亦有回
      頭朝員警方向張望，且以原告當時行向應可明顯看見站立
      於該巷道正前方之員警，又按上述原告於起訴狀中所述情
      節，均足證當時原告對於員警之攔停行為應有所知悉，然
      並未暫停車輛接受稽查反迴轉駛離現場，其行為該當「違
      反處罰條例行為，拒絕停車接受稽查而逃逸」，自為處罰
      條例第60條第1項規制效力所及，被告據此作成裁罰處分
      ，洵屬合法。
　　⒋至原告所稱當時未見攔檢站牌等語，惟依員警答辯報告書
      內容以觀，員警當時身著警用反光雨衣並手持指揮棒，於
      目睹原告前述違規行為後遂向前予以攔查，其攔查行為自
      符警察職權行使法第8條規定，並不以設立攔檢站牌為合
      理攔查行為之必要要件；另原告稱其誤以為員警為保全人
      員，現行員警制服已更改許久且警用雨衣上亦清楚標有「
      警察police」字樣，與一般保全制服應可資區別，以誤認
      作為解免行政處罰之主張顯不足採。是原告上開主張，均
      不足影響該違規行為成立之認定，原處分應予以維持。
　　⒌再者，原告既為合法考領機車駕駛執照之人，有機車車籍
      查詢資料及駕駛人基本資料為憑，其對上述規定應知之甚
      詳，並應確實遵守。是原告前揭所述，無非單方所執之詞
      ，委無足取。　
    ⒍綜上所述，被告依法裁處，應無違誤，原告之訴為無理由
      ，懇請判決如聲明所述，以維法紀。
（二）聲明：駁回原告之訴。
四、本院之判斷：
（一）前提事實：
      原告於110年11月26日19時2分許，騎乘系爭機車行經桃園
      市桃園區大興西路二段235巷時，為舉發機關員警認原告
      有「違反處罰條例之行為，拒絕停車接受稽查而逃逸」之
      違規等情，此有系爭舉發通知單（見本院卷第47頁）、原
      告違規紀錄查詢（見本院卷第51頁）、舉發機關111年1月
      27日桃警分交字第1110004860號函文（見本院卷第59頁）
      、舉發員警答辯報告書（見本院卷第60頁）、舉發員警密
      錄器畫面擷取照片（見本院卷第61至67頁）、違規路段現
      場照片（見本院卷第75至77頁）、機車車籍查詢（見本院
      卷第81頁）、駕駛人基本資料（見本院卷第83頁）等資料
      各1份在卷可憑。
（二）被告認定原告有「違反處罰條例之行為，拒絕停車接受稽
      查而逃逸」之違規，並無違誤：
    ⒈按處罰條例第60條第1項規定：「汽車駕駛人，駕駛汽車有
      違反本條例之行為，經交通勤務警察或依法令執行交通稽
      查任務人員制止時，不聽制止或拒絕停車接受稽查而逃逸
      者，除按各該條規定處罰外，處1萬元以上3萬元以下罰鍰
      ，並吊扣其駕駛執照6個月」、第4條第2項規定：「駕駛
      人駕駛車輛、大眾捷運系統車輛或行人在道路上，應遵守
      道路交通標誌、標線、號誌之指示、警告、禁制規定，並
      服從執行交通勤務之警察或依法令執行指揮交通及交通稽
      查任務人員之指揮」、第7條之2第1項第4款規定：「汽車
      駕駛人之行為有下列情形之一，當場不能或不宜攔截製單
      舉發者，得逕行舉發：四、不服指揮稽查而逃逸，或聞消
      防車、救護車、警備車、工程救險車、毒性化學物質災害
      事故應變車之警號不立即避讓」。
    ⒉復依內政部警政署70年7月13日警署交字第19418號函釋揭
      示：「道路交通管理處罰條例第60條，所謂對交通違規不
      服稽查取締之事實認定，須經攔停稽查而有下列情事之一
      者：一、拒絕查驗駕照、行照或其他足資稽查之文件者。
      二、拒絕停靠路邊接受稽查者。三、以消極行為不服從稽
      查者。四、經以警報器、喊話器呼叫靠邊停車而不靠邊停
      車接受稽查取締或逃逸者」，可知處罰條例第60條第1項
      之處罰要件，非僅著重於「逃逸」之行為，尚需合致其前
      提即「經執法人員制止違規行為，不聽制止」或「拒絕停
      車接受稽查」之要件，方得成立本條之處罰規定，且依其
      立法意旨及處罰條例第7條之2第1項第4款規定可知，拒絕
      接受稽查而逃逸之違規行為，若有當場不能或不宜舉發情
      形，得逕行舉發。
    ⒊經查，本院勘驗本件舉發過程之錄影光碟內容略以：「⒈檔
      案名稱：2021_1126_190233_115。⒉光碟播放時間共2分13
      秒，本檔案之錄影畫面係2021年11月26日19時許所錄製，
      為舉發員警密錄器之錄影畫面。⒊錄影畫面一開始，可看
      見現場執勤人員係身著警察制服，而制服上印有警察二字
      及反光裝設。⒋錄影畫面時間19時2分17秒許，可看見桃園
      區大興西路二段235巷為『單向道』，此時原告騎乘車牌號
      碼000－000號普通重型機車（下稱系爭機車），自桃園區
      大興西路二段235巷內逆向駛出。⒌錄影畫面時間19時2分1
      9秒許，現場員警開始走向系爭機車。⒍錄影畫面時間19時
      2分20秒許，現場員警以手持指揮棒之方式，揮向系爭機
      車。⒎錄影畫面時間19時2分22秒許，系爭機車於巷口處暫
      停，並立即迴轉駛離，且於迴轉過程中有望向現場員警。
      ⒏錄影畫面時間19時2分23秒許，現場員警向原告表示：『
      停車』，並以指揮棒指向系爭機車。⒐錄影畫面時間19時2
      分25秒許，現場員警再次加大音量向原告表示：『停車』，
      但原告置之不理，加速駛離現場。⒑錄影畫面時間19時2分
      28秒許，現場員警大聲喊出系爭機車之車牌號碼『3FX－523
      」號。⒒錄影畫面時間19時2分17秒至28秒間，現場除原告
      所騎乘之系爭機車外，並無其他汽機車之聲音」等情（見
      本院卷第87至88頁），核與舉發員警答辯報告書內容表示
      略以：「…惟職當時於執勤時段穿著警用制服，且當天下
      雨，職也穿著警用雨衣手持指揮棒，攔查之地點也為路口
      （保全不能於路口攔查車輛），觀密錄器影像，攔查時大
      聲喊過停下數次，且該員於逆向時就看見職在攔查該車，
      該車迴轉離開時也回頭看往職之方向，警察制服也更改許
      久並不能當作誤認為保全而當作藉口，故職認定該員違反
      道路交通管理處罰條例中第45條第1項之逆向違規及第60
      條第1項第5款之違反處罰條例之行為拒絕接受稽查而逃逸
      …」等語（見本院卷第60頁），大致相符，並有舉發機關1
      11年1月27日桃警分交字第1110004860號函文、舉發員警
      密錄器畫面擷取照片、違規路段現場照片等資料（見本院
      卷第59頁、第61至67頁、第75至77頁）在卷可佐。
    ⒋是依上開舉發情節以觀，可知本件原告係於錄影畫面時間1
      9時2分17秒許，自桃園區大興西路二段235巷之「單向道
      」欲駛入蓮埔街時，為正在蓮埔街與大興西路二段235巷
      口之對面處執行勤務之現場員警發現，而舉發員警在發現
      原告上述逆向違規後，即於錄影畫面時間19時2分19秒許
      走向系爭機車，並於錄影畫面時間19時2分20秒許以手持
      指揮棒之方式揮向系爭機車，再分別於錄影畫面時間9時2
      分23秒及25秒許大聲喊叫「停車」，示意原告路邊停車，
      然原告見狀後，不僅未依照指示路邊停車，反而立即掉頭
      迴轉，甚至加速駛離現場（見本院卷第87至88頁），足見
      舉發員警在攔停過程除有以指揮棒方式示意其路邊停車，
      並亦大聲喊叫「停車」，但原告均未依照其指示暫停路邊
      ，隨即掉頭迴轉並加速駛離現場，逕自駕車繼續往前行駛
      ，顯然原告確有不顧現場員警示意暫停路邊之要求，恣意
      駛離攔停現場之客觀事實明確。又觀諸原告未依照舉發員
      警之指示暫停路邊接受稽查，隨即掉頭迴轉並加速駛離現
      場逃逸等情，應可認定原告確實有「違反處罰條例之行為
      ，拒絕停車接受稽查而逃逸」之主觀違規故意。故本件堪
      認原告確實有「違反處罰條例之行為，拒絕停車接受稽查
      而逃逸」之客觀違規行為事實及主觀違規故意。
    ⒌雖原告主張：當時現場並未設立臨檢站牌，亦未有警車或
      其他警示號誌，且當晚下雨能見度不佳，僅能看見身穿反
      光背心之人員拿著指揮棒示意禁止通行，隨即迴轉離開，
      並非拒絕受檢逃逸。又原告當時迴轉離開時，車速僅維持
      10至20公里左右，並無加速逃逸行為云云。惟查，按內政
      部警政署所頒佈之「取締一般交通違規作業程序」，交通
      勤務警察因稽查發現確有交通違規情事者，即得依法攔停
      舉發，並未以設立攔檢指示牌為必要。另關於員警執勤地
      點及方式，交通法規並未設有明文之限制，均委由員警依
      據道路之設置情形、交通流量、交通事故發生頻率、一般
      用路權人之便利性、員警值勤之安全性等一切因素綜合判
      斷後，始決定執行違規取締勤務之地點，況法律要求駕駛
      人應遵守道路交通安全規則，除有維持交通順暢之公益目
      的外，本兼及有保護用路權人生命、身體、健康法益之旨
      ，實不應因執法單位有無取締行為、取締地點是否明顯、
      取締方式為何而有所不同。再者，違規當日晚間雖有下雨
      ，但從上開勘驗光碟畫面可知，執勤員警係身著警察制服
      ，且制服上印有警察二字及反光裝設，故原告指稱無法辨
      識攔車者是否為警察，應可認為推託之詞，況從影片畫面
      可見，員警當時係從蓮埔街上慢慢走向大興西路二段235
      巷口處進行攔停，並非突然出現，因此並無誤認之可能。
      況原告在發現舉發員警以指揮棒示意其路邊停車後，隨即
      於錄影畫面時間19時2分22秒許，將系爭機車掉頭迴轉，
      並加速駛離現場，且於掉頭迴轉之過程中，亦有望向現場
      員警，顯然原告當時即已知悉在場執勤之人員為警察，並
      非保全人員。若當時真的因能見度不佳，而將執勤員警誤
      認為保全人員，既然原告已認為在現場執勤者為保全人員
      ，何必在看見其以指揮棒揮動後，即急忙掉頭並加速駛離
      現場，是原告上開主張，顯不符常理，亦屬卸責之詞。又
      依一般人之經驗法則，原告理應知悉現場員警係要攔停自
      己，並舉發其逆向行駛之違規，則原告自應停車接受舉發
      員警之稽查，而非無視員警之指揮，即直接掉頭迴轉駛離
      現場，顯然原告對員警之指揮置之不理，即逕自駕車駛離
      現場，可見本件原告一開始即有拒絕停車接受稽查而逃逸
      之意甚明，本件原告確實有「違反處罰條例之行為，拒絕
      停車接受稽查而逃逸」之違規故意。故本件被告認定原告
      有「違反處罰條例之行為，拒絕停車接受稽查而逃逸」之
      違規，並無違誤。
    ⒍至原告表示：警員所填製之舉發通知單竟是先開立逃逸，
      再開立逆向，實屬不公等語。惟舉發通知單開立之先後，
      與本件原告是否違規，並無關聯性，縱舉發員警先填製逆
      向行駛之違規舉發通知單，亦對於原告違規事實之認定，
      並無任何影響。是原告上開所述，顯屬卸責之詞，不足採
      信。
    ⒎原告雖於本院將前揭勘驗筆錄內容送達兩造後，又具狀補
      充主張：依當日能見度，以原告視線並無法判別人員之服
      裝樣式，其視線係專注於施工道路上，且原告轉頭之過程
      ，僅是覺得無奈，並非望向執勤員警，故原告並非蓄意逃
      逸。又本件員警執勤為何選在施工道路上，且不設立任何
      警示設備等語。惟查，原告上開主張，均與起訴狀之陳述
      ，大致相符，並未提出任何新事由、新事證，以證明其所
      述為真。故原告上開主張，均屬卸責之詞，不足採信
    ⒏綜上所述，本件原告於違規時間、地點確實有「違反處罰
      條例之行為，拒絕停車接受稽查而逃逸」之客觀違規行為
      事實及主觀違規之故意，已詳如前述，故本件被告認定原
      告有「違反處罰條例之行為，拒絕停車接受稽查而逃逸」
      之違規，並無違誤。
（三）被告以原處分裁罰原告罰鍰10,000元，吊扣駕駛執照6個
      月，並無違誤：
    ⒈按「汽車駕駛人，駕駛汽車有違反本條例之行為，經交通
      勤務警察或依法令執行交通稽查任務人員制止時，不聽制
      止或拒絕停車接受稽查而逃逸者，除按各該條規定處罰外
      ，處新臺幣1萬元以上3萬元以下罰鍰，並吊扣其駕駛執照
      6個月；汽車駕駛人於5年內違反本項規定2次以上者，處
      新臺幣3萬元罰鍰，並吊扣其駕駛執照1年」，處罰條例第
      60條第1項定有明文。
    ⒉次按裁罰基準及處理細則第1條規定：「本細則依道路交通
      管理處罰條例第92條第4項規定訂定之」、第2條第1項、
      第2項規定：「處理違反道路交通管理事件之程序及統一
      裁罰基準依本細則之規定辦理。前項統一裁罰基準，如附
      件違反道路交通管理事件統一裁罰基準表」，核上開處罰
      條例第92條第4項所授權交通部會同內政部訂定之裁罰基
      準及處理細則及其附件「違反道路交通管理事件統一裁罰
      基準表」（下稱裁罰基準表），就其立法目的及功能，乃
      為防止處罰機關枉縱或偏頗，用以維持裁罰之統一性與全
      國因違反道路交通管理事件受處罰民眾之公平，不因裁決
      人員不同，而生偏頗，寓有避免各監理機關於相同事件恣
      意為不同裁罰之功能，並非法所不許，於憲法上保障人民
      財產權之意旨並無牴觸（此並有司法院釋字第511號解釋
      意旨理由足資參照），是被告自得依此裁罰基準表而為裁
      罰。
    ⒊原告確有「違反處罰條例之行為，拒絕停車接受稽查而逃
      逸」之違規行為，已詳如前述，且原告係於應到案期限內
      到案聽後裁決，又依裁罰基準表規定：「機車」、「汽車
      駕駛人，駕駛汽車有違反本條例之行為，經交通勤務警察
      或依法令執行交通稽查任務人員制止時，不聽制止或拒絕
      停車接受稽查而逃逸」，於期限內繳納或到案聽候裁決者
      ，裁處罰鍰10,000元、吊扣駕駛執照6個月。是本件被告
      依處罰條例第60條第1項、裁罰基準及處理細則及裁罰基
      準表等規定，以原處分共裁罰原告10,000元之罰鍰，並吊
      扣駕駛執照6個月，經核即屬於法有據，該等處分並無違
      誤。故原告訴請撤銷原處分為無理由，應予駁回。
（四）本件判決基礎已臻明確，兩造其餘之攻擊防禦方法及訴訟
      資料經本院審酌後，核與判決結果不生影響，無一一論述
      之必要，附此敘明。
五、本件第一審裁判費為裁判費300元，應由原告負擔，爰確定
    第一審訴訟費用額如主文第二項所示。
六、據上論結，本件原告之訴無理由，依政訴訟法第237條之8  
    第1項、第98條第1項前段等規定，判決如主文。
中　　華　　民　　國　　111 　年　　8 　　月　　29　　日
　　　　　　　　　行政訴訟庭　法　官　黃漢權
上為正本係照原本作成。
如不服本判決，應於判決送達後20日內，向本院提出上訴狀並表
明上訴理由（原判決所違背之法令及其具體內容或依訴訟資料可
認為原判決有違背法令之具體事實），其未載明上訴理由者，應
於提出上訴後20日內向本院補提理由書（上訴狀及上訴理由書均
須按他造人數附繕本，如未按期補提上訴理由書，則逕予駁回上
訴），並應繳納上訴裁判費新臺幣750元。
中　　華　　民　　國　　111 　年　　8 　　月　　29　　日
　　　　　　　　　　　　　　　書記官　蕭竣升